臺灣橋頭地方法院民事裁定
109年度消債清字第79號
聲請人即債  廖羚媛  
務人                  
代  理  人  張素芳  法扶律師
上列當事人因消費者債務清理事件聲請清算，本院裁定如下：
    主  文
聲請人廖羚媛自民國一百零九年九月二十四日下午四時起開始清
算程序。
命司法事務官進行本件清算程序。
    理  由
一、聲請意旨略以：聲請人即債務人廖羚媛前向金融機構辦理消
    費借貸、信用卡契約等，致積欠無擔保債務計新臺幣（下同
    ）528,426元，因無法清償債務，乃於民國108年12月間向本
    院聲請前置調解，惟因無還款能力而於109年2月20日調解不
    成立，因聲請人有不能清償債務或有不能清償之虞，復未經
    法院裁定開始更生程序或宣告破產，爰依法聲請准予裁定清
    算等語。
二、按「債務人不能清償債務或有不能清償之虞者，得依本條例
    所定更生或清算程序，清理其債務。」消費者債務清理條例
    （下稱消債條例）第3條定有明文。衡以消費者與金融機構
    間債之關係之發生，係依契約自由原則及相互間之信賴為基
    礎，此為社會經濟活動得以維繫及發展之重要支柱，債務人
    經濟窘迫，固不應任其自生自滅，債權人一方之利益，仍不
    能因之摒棄不顧。是債務人於協商程序中，自應本於個人實
    際財產及收支狀況，依最大誠信原則，商討解決方案。如終
    究不能成立協商，於聲請更生或清算時，法院審酌上開條文
    所謂「不能清償或有不能清償之虞」，自宜綜衡債務人全部
    收支、信用及財產狀況，評估是否因負擔債務，而不能維持
    最基本之生活條件；所陳報之各項花費，是否確屬必要性之
    支出；如曾有協商方案，其條件是否已無法兼顧個人生活之
    基本需求等情，為其判斷之準據。
三、經查：
  ㈠聲請人前向金融機構辦理消費借貸、信用卡契約等，致現積
    欠無擔保債務至少528,426元，因無法清償債務，乃於108年
    12月間，向本院聲請前置調解，但因無還款能方而於109年2
    月20日調解不成立等情，有債權人清冊、財團法人金融聯合
    徵信中心前置協商專用債權人清冊、信用報告、良京實業股
    份有限公司陳報狀、調解筆錄等在卷可稽，堪認上情屬實。
  ㈡聲請人現任職於新鎮生鮮大賣場，自陳每月薪資23,100元，
    依薪資轉帳存摺內頁所示，108年11月至109年6月薪資皆低
    於23,100元，查其名下尚有三商人壽保險解約金580,714元
    、新光人壽保險解約金美金13,842元，108年度申報所得346
    ,792元，核每月平均薪資28,899元，現勞工保險投保薪資23
    ,100元等情，此有財產及收入狀況書明書、勞工保險投保資
    料表、綜合所得稅各類所得資料清單及財產資料歸屬清單、
    109年7月13日陳報狀所附薪資轉帳存摺內頁、在職證明書、
    新光人壽保險股份有限公司陳報狀、三商美邦人壽保險股份
    有限公司108年7月8日三法字第772號函等件附卷可證。則查
    無聲請人有其他收入來源，佐以聲請人已提供客觀上非不可
    採信之收入證明，則以聲請人主張之收入來源，應全非虛罔
    ，是暫以聲請人離職前之薪資印領清冊所示每月薪資22,750
    元作為核算其現在償債能力之基礎，應能反映真實收入狀況
    。
  ㈢至支出部分，聲請人主張扶養2名子女，每月支出扶養費7,00
    0元。按直系血親相互間，互負扶養之義務，民法第1114條
    第1款定有明文。查聲請人2名子女分別為89年、97年生，尚
    屬就學學齡，且名下無任何財產及所得等情，有戶籍謄本、
    綜合所得稅各類所得資料清單及財產資料歸屬清單等件附卷
    可證。扶養費用部分，依消債條例第64條之2第1、2項，並
    參照消民法第1118、1119條規定，其負扶養義務之程度，亦
    應考量其目前身負債務之窘境，所負擔之扶養義務能力，自
    非比一般，在無其他更為詳實之資料可供佐證之情形下，故
    本院認定以108年度高雄市最低生活費標準之1.2倍15,719元
    為標準，則與前配偶分擔後，聲請人每月應支出之扶養費應
    以15,719元為度（計算式：15,719×2÷2＝15,719元），聲請
    人主張每月支出扶養費10,000元，應屬可採；至聲請人個人
    日常生活必要費用部分，審酌聲請人負債之現況，基於社會
    經濟活動之互賴及誠信，該日常生活所需費用，自應節制開
    支，不得有超越一般人最低生活標準之享受，否則反失衡平
    ，本院依消債條例第64條之2第1項，參酌衛福部社會司所公
    告歷年最低生活費標準，109年度高雄市最低生活費標準13,
    099元之1.2倍為15,719元，則聲請人每月最低生活費除有特
    殊情形並有證據證明者外，自宜以此為度，始得認係必要支
    出，而聲請人自陳現每月個人必要生活費為15,723元，尚與
    上開標準15,719元相近，亦為可採。
  ㈣綜上所述，以聲請人每月薪資22,750元為其償債能力基準，
    扣除其每月個人必要生活費用13,500元、扶養費10,000元後
    已無所餘，顯無法清償目前扣除保險解約金995,974元後之
    負債總額15,719,526元，堪認聲請人確有不能清償債務或有
    不能清償之虞之情事。從而，聲請人主張已不能清償債務，
    聲請本院准予清算，依所舉事證及本院調查結果，即無不合
    。
四、末按「法院開始清算程序之裁定，應載明其年、月、日、時
    ，並即時發生效力。」、「法院裁定開始更生或清算程序後
    ，得命司法事務官進行更生或清算程序，必要時得選任律師
    、會計師或其他適當之自然人或法人一人為監督人或管理人
    。」，消費者債務清理條例第83條第1 項、第16條第1 項分
    別定有明文。本件聲請人其目前收入及財產狀況，不能履行
    債務，未償之債務亦屬不能清償，有如上述。從而，聲請人
    聲請清算，洵屬有據，應予准許，爰命司法事務官進行本件
    清算程序。
五、依消費者債務清理條例第11條第1 項、第83條第1 項、第16
    條第1 項，裁定如主文。
中　　華　　民　　國　 109　　年　　8 　　月　　28　　日
              　　民事庭　　法　　　官　李姝蒓
以上正本，係照原本作成。
如不服本裁定，應於裁定送達後10日內，以書狀向本院提出抗告
，並繳納抗告費新臺幣1千元
中　　華　　民　　國　 109　　年　　8 　　月　　28　　日
  　                        書記官　郭南宏